最高法院刑事判決　　　　　　一○○年度台上字第六二四七號
上　訴　人　張嘉仁
上列上訴人因殺人未遂案件，不服台灣高等法院台中分院中華民
國一００年八月三十一日第二審更審判決（一００年度上更(二)字
第四號，起訴案號：台灣台中地方法院檢察署九十七年度偵字第
九七五一號），提起上訴，本院判決如下：
    主  文
上訴駁回。
    理  由
按刑事訴訟法第三百七十七條規定，上訴於第三審法院，非以判
決違背法令為理由，不得為之。是提起第三審上訴，應以原判決
違背法令為理由，係屬法定要件。如果上訴理由書狀並未依據卷
內訴訟資料，具體指摘原判決不適用何種法則或如何適用不當，
或所指摘原判決違法情事，顯與法律規定得為第三審上訴理由之
違法情形，不相適合時，均應認其上訴為不合法律上之程式，予
以駁回。本件原判決綜合全部卷證資料，認定上訴人張嘉仁有其
事實欄所載之犯行，已敘明所憑之證據及其認定之理由；對於上
訴人辯稱無與同案被告蔡銘修（經判處罪刑確定）共同殺人未遂
犯行，蔡銘修開槍非其授意云云，為不足採，亦依調查所得證據
予以指駁、說明。因認上訴人犯行明確，而撤銷第一審該部分之
科刑判決，改判依想像競合犯，從一重論處上訴人共同殺人未遂
罪刑（量處有期徒刑）。上訴意旨略稱：卷附證人湯鴻安、林文
偉及羅育雄於偵訊之證詞未經上訴人詰問，無證據能力，原審未
賦予上訴人對質詰問，逕認該等證詞具有證據能力，採為論斷其
犯罪之證據，有違證據法則；依據同案被告蔡銘修於第一審之證
詞，上訴人係指示蔡銘修朝對方腳部開槍，渠等至多僅傷害之犯
意聯絡，原審以蔡銘修逾越犯意之個人行為，認定係基於與上訴
人殺人之犯意聯絡而為，判決自屬違背法令等語。惟查：(一)、犯
罪事實之認定、證據之取捨及證明力之判斷，俱屬事實審法院之
職權，苟其取捨判斷不違背經驗法則與論理法則，即不能指為違
法。本件原判決已敘明依憑上訴人坦承與蔡銘修共同持有槍彈，
其與湯鴻安發生衝突扭打，湯鴻安遭人開槍射擊受傷等供詞，佐
以所列卷附相關之證據資料，參互勾稽判斷，於理由內逐一論述
剖明其採證認事之理由，且就摒棄上訴人否認犯罪之各辯解，證
人曾國威於上訴審時指稱蔡銘修第一槍係對空鳴槍之證詞，如何
不足為上訴人有利之認定，於理由內為論述、指駁，並敘明本於
調查所得之心證，分別定其取捨而為事實判斷之理由，所為論斷
及說明，無違經驗法則與論理法則，且屬事實審法院取捨證據職
權之適法行使，尚難漫指為違法。原判決並未引用證人羅育雄於
偵訊之證詞為上訴人犯罪之論據，上訴人指摘原判決有該部分證
據能力論載之違法，顯非依據卷內資料而為指摘。又偵查中訊問
證人，法無明文必須傳喚被告使之得以在場，刑事訴訟法第二百
四十八條第一項前段雖規定：「如被告在場者，被告得親自詰問
」，但此項權利之行使，以被告在場為前提。此項未經被告詰問
之被告以外之人於偵查中向檢察官所為之陳述，依同法第一百五
十九條之一第二項之規定，原則上屬於法律規定為有證據能力之
傳聞證據，於例外顯有不可信之情況，始否定其得為證據。是得
為證據之被告以外之人於偵查中所為之陳述，因其陳述未經被告
詰問，應認屬於未經合法調查之證據，並非無證據能力，而禁止
證據之使用。此項詰問權之欠缺，非不得於審判中由被告行使以
補正，而完足為經合法調查之證據。惟是否行使詰問權，屬被告
之自由，倘被告於審判中捨棄詰問權，或證人客觀上有不能受詰
問之情形，自無不當剝奪被告詰問權行使之可言。卷查上訴人於
證人湯鴻安、林文偉在民國九十七年五月一日偵查中為陳述時，
因未在場，未經其詰問（見第九七五一號偵查卷第三二至三九頁
），但林文偉、湯鴻安於偵查中以證人身分經具結之陳述，依上
說明，本屬有證據能力之傳聞證據，雖未經上訴人於偵查程序為
詰問，但湯鴻安於第一審及上訴審均經法官合法訊問，且以證人
身分具結證述，並經交互詰問（見第一審卷(二)第六四頁背面以下
筆錄，上訴審卷(二)第三二頁以下筆錄），已確實保障上訴人之對
質詰問權，依刑事訴訟法第一百九十六條規定，如別無訊問必要
者，本不得再行傳喚；且依據第一審及原審筆錄之記載，上訴人
於第一審已表示無與證人（林文偉）對質必要等語（見第一審卷
(一)第一三七頁背面），而上訴人及其辯護人於原審辯論終結前，
均未聲請湯鴻安、林文偉有如何待調查之事項（見更(二)審卷第三
二頁以下、第四二頁以下、第五三頁以下、第九一頁以下各筆錄
），審判長於審判期日調查證據完畢時，詢問「尚有何證據請求
調查？」上訴人及其辯護人均表示無證據待調查（同上卷第九八
頁）。顯已捨棄傳喚證人林文偉為詰問，難謂有不當剝奪其詰問
權之行使。是原審於審判期日依法定程序提示上揭偵訊筆錄證據
，並告以要旨，而為合法調查後，本於職權之行使，予以採納為
上訴人犯罪之證據，核與證據法則無違。(二)、共同正犯間，在合
同意思範圍內，各自分擔犯罪行為之一部，相互利用他人之行為
，以達其犯罪之目的者，原不必每一階段均參與，祇須分擔犯罪
行為之一部，即應對於全部所發生之結果共同負責。是共同正犯
之行為，應整體觀察，就合同犯意內所造成之結果同負罪責，而
非僅就自己實行之行為負責。原判決已就上訴人為解決林文偉、
劉宥熏與湯鴻安間之賭債糾紛，乃協同蔡銘修於深夜時分前往「
興大租車行」，並於案發前已聽聞湯鴻安嗆聲將與其等「輸贏（
台語譯音）」之挑釁言論，因而向綽號「華哥」之人商借槍彈交
付蔡銘修同往，其後蔡銘修果於雙方衝突時朝湯鴻安身體射擊三
槍，勾稽曾國威指稱蔡銘修乃平舉槍枝朝被害人身體射擊等證詞
，及卷內其他證據調查之結果，如何得以證明蔡銘修僅係要射擊
湯鴻安腳部之證詞，乃飾卸殺人犯意之說詞，該射擊湯鴻安身體
之行為，無警示用意，已在與上訴人殺人犯意聯絡範圍等情，於
理由內說明其依憑之證據及判斷之理由，所為論斷，乃原審本諸
職權之行使，對調查所得之證據定其取捨，為價值上之判斷，據
以認定上訴人有殺人未遂之犯罪事實，並未違背客觀上之經驗法
則與論理法則，難認有何違背法令之情形。縱分工不同，亦僅其
等間之行為分擔，無礙須就全部犯罪事實共同負責之認定。此外
，上訴意旨，就原審依職權採證認事之適法行使，或就原判決已
說明事項，專憑己見，泛指為違法，且為單純事實之爭辯，俱非
適法之第三審上訴理由。應認上訴人之上訴為不合法律上之程式
，予以駁回。
據上論結，應依刑事訴訟法第三百九十五條前段，判決如主文。
中    華    民    國  一○○  年   十一   月    十    日
                      最高法院刑事第七庭
                          審判長法官  石  木  欽  
                                法官  洪  佳  濱  
                                法官  段  景  榕  
                                法官  周  煙  平  
                                法官  洪  兆  隆  
本件正本證明與原本無異
                                      書  記  官  
中    華    民    國  一○○  年   十一   月   十一   日
                                                      Ｅ